【裁判字號】    97,交聲,250
【裁判日期】    980406
【裁判案由】    違反道路交通管理處罰條例聲明異議
【裁判全文】
臺灣苗栗地方法院交通事件裁定         97年度交聲字第250號
原處分機關  交通部公路總局新竹區監理所苗栗監理站
異  議  人
即受處分人  甲○○
上列異議人即受處分人因違反道路交通管理處罰條例案件，對於
交通部公路總局新竹區監理所苗栗監理站於民國97年11月6 日所
為之竹監苗字第裁54-F00000000號處分（原舉發案號：苗縣警交
字第F00000000 號）聲明異議，本院裁定如下：
    主  文
原處分關於汽車駕駛人酒精濃度超過規定標準之部分撤銷。
前項撤銷部分甲○○不罰。
    理  由
一、原處分意旨略以：異議人即受處分人甲○○於民國97年8 月
    21日9 時許，騎乘車牌號碼278-BTC 號重型機車行經苗栗縣
    通霄鎮台一線133.8 公里處，為苗栗縣警察局通霄分局通霄
    派出所員警舉發「1、無照駕駛（禁駛）2、酒後駕車肇事，
    經抽血檢測73.85mg/dl，換算呼氣值0.36mg/l」違規；嗣異
    議人於應到案日期前提出申訴表示不服，經原處分機關函請
    原舉發單位調查結果，仍認異議人確有前開違規行為，乃依
    道路交通管理處罰條例第21條第1 項第1 款、第35條第1 項
    第1 款暨違反道路交通管理事件統一裁罰標準及處理細則第
    41條第4 項規定，於97年11月6 日裁處異議人罰鍰共計新臺
    幣（下同）21,000元（無照駕駛部分6,000 元、酒醉駕車部
    分15,000元）、1 年內禁考駕駛執照及施以道安講習，原處
    分並無不法等語。
二、異議意旨略以：就苗縣警交字第F00000000 號違規單所載違
    規事實2 ，苗栗監理站發文字號「竹監苗字第0973003754」
    所依據裁罰之酒測值鑑定之檢查報告單明顯無法之證據力，
    基於適法性之考量應採用光田醫院大甲分院的藥物濃度檢查
    報告，為此向法院聲明異議，請求撤銷原處分關於汽車駕駛
    人酒精濃度超過規定標準之部分（亦即無照駕駛之部分未據
    聲明異議）等語。
三、經查：
（一）按交通法庭認為聲明異議有理由者，應以裁定將原處分經
      聲明異議部分撤銷，並自為裁定，道路交通案件處理辦法
      第20條前段定有明文。而法院受理交通事件，準用刑事訴
      訟法之規定，道路交通管理處罰條例第89條前段定有明文
      ；又犯罪事實應依證據認定之，無證據不得認定其犯罪事
      實，刑事訴訟法第154 條第2 項定有明文；而犯罪事實之
      認定，應憑證據，如未能發現相關證據，或證據不足以證
      明，自不能以推測或擬制之方法，以為裁判基礎；另認定
      不利於被告之事實，須依積極證據，苟積極證據不足為不
      利於被告事實之認定時，即應為有利於被告之認定，更不
      必有何有利之證據（最高法院40年臺上字第86號、30年上
      字第816 號判例意旨參照）。是法院於審理行為人違反道
      路交通管理處罰條例案件，當踐行完畢調查證據之程序後
      ，為事實之認定時，如就原處分機關所認定之行為人違規
      事實仍有合理之訴訟上懷疑，而無法確信行為人確有該當
      於道路交通管理處罰條例各該處罰條文之構成要件事實時
      ，即應依訴訟上之待證事實「倘有懷疑，則從被告之利益
      作解釋」之證據法則，為有利於受處分人之認定，合先敘
      明。
（二）異議人騎乘車牌號碼278-BTC 號重型機車於上揭時、地，
      為苗栗縣警察局通霄分局通霄派出所員警掣單舉發「酒醉
      駕車肇事」違規乙節，固有苗栗縣警察局苗縣警交字第F0
      0000000 號舉發違反道路交通事件通知單、苗栗縣警察局
      通霄分局97年10月13日霄警五字第0970015445號函在卷可
      稽。然本件異議人當日有兩份血液檢驗報告，所測酒精濃
      度數據並不相同，有卷附之聯明醫事檢驗所97年8 月21日
      列印檢驗值及光田醫療社團法人光田綜合醫院大甲分院（
      下稱光田綜合醫院大甲分院）97年8 月21日藥物濃度檢查
      報告單各1 紙可按，則舉發機關單憑前揭聯明醫事檢驗所
      所檢驗之數據，認異議人血液中酒精濃度超過法定標準值
      ，而有酒後駕車之違規行為，即有瑕疵可指。
（三）本件異議人於交通事故發生後，經送往光田醫院通霄分院
      ，該院隨即對異議人進行抽血，並將該檢體送往該院特約
      合作醫療機構即聯明醫事檢驗所代驗，該所於同日下午14
      時35分完成檢驗，並測出異議人血液中酒精濃度值為73.8
      5mg/dl，經換算為呼吸中之酒精濃度值達每公升0.36mg/l
      （換算成百分比即為0.07385%），顯高於道路交通管理處
      罰條例所規定之標準值每公升0.25 mg/l ，有聯明醫事檢
      驗所97年8 月21日列印檢驗值、同所97年12月17日聯檢字
      第097121701 號函附資料、光田醫院通霄分院97年12 月
      18日97通醫行字第0970000037號函附資料等各1 份在卷為
      憑；然異議人於同日在光田醫院通霄分院緊急救治後被送
      往光田綜合醫院大甲分院，該院急診室人員於同日上午10
      時20分，亦對異議人抽血後檢驗酒精濃度測試，測出血液
      中酒精濃度為為0.0037 g% ，即每100c.c. 血液中僅含有
      0. 0037 克酒精，亦有光田醫療社團法人光田綜合醫院98
      年1 月19日（98）光醫事字第98甲00014 號函、98年3 月
      16日（98）光醫事字第98甲00077 號函及所附病歷資料、
      本院公務電話紀錄表等各1 份附卷可證，觀之上情，異議
      人於97年8 月21日上午10時20分在光田綜合醫院大甲分院
      採集檢體，隨即進行血液酒精濃度檢驗，其結果值為0.00
      37g%，亦即每100c.c血液中含有0.0037克之酒精；而同日
      於聯明醫事檢驗所檢驗完成之時間卻係遲至下午4 時35分
      ，且檢測出血液中酒精濃度高達73.85mg/ dl ，相當於每
      100c.c. 液中有0.07385 克酒精（有本院公務電話紀錄表
      1 紙可佐），衡諸常情，針對同一人之檢體先後進行血液
      酒精濃度測試，雖然可能因為外界之因素而得出不同之結
      果值（如隨著時間經過，酒測值降低），惟異議人因傷就
      醫後即採集檢體分別於光田醫院大甲分院及聯明醫事檢驗
      所進行血液酒精濃度測試，詎後送檢測之血液酒精濃度竟
      比先行檢測之血液酒精濃度高出將近20倍之多，顯然不合
      乎常理，然上開二機構均屬合格檢驗單位，且在本件並無
      其他積極證據足以排除其中任一數據之真實性之情況下（
      二檢測單位均稱檢體未受污染），尚難單憑異議人之檢體
      於聯明醫事檢驗所進行酒精濃度測試之結果，而遽為本件
      裁罰之基礎。
（四）因此，異議人是否於駕車時，吐氣中酒精濃度仍高達每公
      升0.25毫克，本院認仍有合理懷疑，根據前揭「罪證有疑
      ，利於被告」之證據法則，此時宜為異議人有利之認定，
      尚難單憑原舉發單位上開所指情節，即遽認異議人確有上
      開違規之事實。
五、綜上所述，本件因舉發員警之舉證尚屬不足，復查無積極證
    據足證異議人確有上開違規行為，原處分機關未察，認異議
    人違反道路交通管理處罰條例第35條第1 項第1 款規定而遽
    為前開裁決，即難認為允當，是異議人之異議為有理由，應
    由本院將原處分關於汽車駕駛人酒精濃度超過規定標準之部
    分撤銷，上開撤銷之部分改諭知異議人不罰，以資適法。
六、據上論斷，應依道路交通管理處罰條例第87條第2 項，道路
    交通案件處理辦法第20條，裁定如主文。
中    華    民    國    98    年    4     月    6     日
                  交通法庭  法  官  林 卉 聆
上正本證明與原本無異。
如不服本裁定應於送達後5 日內向本院提出抗告狀。
                            書記官  楊 慧 萍
中    華    民    國    98    年    4     月    6     日


司法院資訊處製作；財團法人民間司法改革基金會備份。
